臺灣臺北地方法院民事判決　　　　　　　　　　　　九十三年度簡上字第二０一號
　　上　訴　人　亨偉股份有限公司
　　法定代理人　甲○○
　　訴訟代理人　張玉希律師
　　複代理人　　韓世祺律師
　　被上訴人　　乙○○○
　　訴訟代理人　周朱枕律師
右當事人間請求給付票款事件，上訴人對於民國九十三年一月十三日本院台北簡易庭
九十一年度北簡字第二一六五八號第一審判決提起上訴，本院於民國九十三年八月十
二日言詞辯論終結，判決如下：
    主      文
上訴駁回。
第二審訴訟費用由上訴人負擔。
    事實及理由
一、被上訴人主張：其持有上訴人所簽發如附表所示之支票二張，金額合計新台幣（
    下同）一百零七萬五千三百元，詎其屆期提示，上訴人竟向付款銀行辦理掛失止
    付而遭退票，未獲兌現。為此基於票據上權利，提起本件訴訟，請求判決上訴人
    給付被上訴人一百零七萬五千三百元及自民國九十一年四月十六日起至清償日止
    ，按年息百分之六計算之利息。原審為被上訴人勝訴之判決並依職權宣告假執行
    ，被上訴人於本院為駁回上訴之聲明。並補稱：上訴人之法定代理人甲○○所涉
    之誣告罪雖經刑事判決無罪，然其與上訴人就其所簽之系爭支票應負給付票款之
    責顯屬二事而不容混淆。
二、上訴人則以：依台灣高等法院之認定，訴外人陳春光與上訴人交換系爭支票時，
    其票信即出現危機，然訴外人陳春光卻未將上情告知上訴人致上訴人同意換票，
    故上訴人實係受訴外人陳春光詐騙而簽發系爭支票；另被上訴人與訴外人陳春光
    就取得系爭支票之過程所為之陳述有互相矛盾之處，此亦可證被上訴人與訴外人
    陳春光間就系爭支票確有詐騙上訴人之情事。故原審所認被上訴人與訴外人陳春
    光間就系爭支票無詐騙上訴人，且上訴人就系爭支票不得對被上訴人主張票據法
    第十三條及第十四條而拒絕給付等情均有違誤，上訴人自無須就系爭支票對被上
    訴人負給付之責，並聲明：原判決廢棄，並駁回被上訴人於第一審之訴及假執行
    之聲請。
三、經查：被上訴人執有上訴人簽發如附表所示支票二紙，該二支票未載受款人，上
    訴人簽發該二支票時於票面載明禁止背書轉讓，嗣該二支票未獲兌現等情，業有
    系爭支票影本暨退票理由單各二紙（見原審支付命令卷第四頁至第六頁）在卷可
    資佐證，且為兩造所不爭執，應堪信為真實。另上訴人主張被上訴人未實際提示
    附表所示支票部分，復為被上訴人所不爭，亦堪信為真實。
四、被上訴人主張：其持有上訴人所簽發如附表所示支票二紙未獲付款，上訴人自應
    依票載文義負支付票款之責。上訴人則辯稱系爭支票係訴外人陳春光詐欺上訴人
    所得；被上訴人與訴外人陳春光間既為男女朋友，且被上訴人明知系爭支票係陳
    春光詐騙上訴人所得而仍以無對價或不相當之對價取得系爭支票；上訴人於系爭
    支票上既載有禁止背書轉讓，則訴外人陳春光將系爭支票交付予被上訴人僅生債
    權讓與關係；系爭支票被上訴人並未以其名義提示付款，自不能主張票據權利云
    云。惟查：
（一）被上訴人並非以不相當之對價取得附表所示二張支票，且其取得本件支票並無
      惡意或重大過失：
    (1)依被上訴人於原審所提之大安商業銀行存摺存款對帳單（見原審卷第五四頁至
      第五五頁）所示，自九十一年一月三日起至同年月二十五日止，被上訴人實際
      匯款予訴外人陳春光之金額達一百三十七萬七千元，經比對訴外人陳春光華南
      商業銀行存款往來明細表（見原審卷第八八頁至第九十頁），所有匯出、匯入
      金額悉相一致，此外，依訴外人陳春光上述存款往來明細表之記載，亦查無訴
      外人陳春光於取得上述金額後復返還予被上訴人之紀錄，經審上述匯款紀錄不
      可能臨訟製作，則依上述匯款紀錄，本院即得據以認定被上訴人非以不相當之
      對價取得系爭支票。
    (2)上訴人雖以上述金額與本件票款金額不一致，主張被上訴人取得本件支票出於
      惡意或重大過失，惟查：依上述鉅額資金往來之事實，訴外人陳春光與被上訴
      人間除本件票據關係外，亦可能另有其它之借貸關係存在，本院實難僅憑匯款
      金額與票款金額之不一致，即遽認被上訴人取得本件支票係出於惡意或重大過
      失。
    (3)上訴人另以其法定代理人甲○○就本件支票遭訴誣告獲判無罪之確定判決（即
      台灣高等法院九十三年上易字第四四０號刑事判決，見本院卷第五六頁至第六
      ○頁），主張訴外人陳春光係以詐欺之方式取得本件支票云云，然查：上述判
      決係因被上訴人與訴外人陳春光就其等間借款之細節不相一致，而不採被上訴
      人之指訴（按被上訴人於該刑案為告訴人），並未認定訴外人陳春光係以詐欺
      之方式取得系爭支票（見本院卷第五八頁），經參酌上訴人之法定代理人甲○
      ○於上述刑事案件中，復自承與訴外人陳春光相互交換支票（包括本件二紙支
      票）使用（見本院卷第五六頁背面倒數第二行），準此，即堪認訴外人陳春光
      取得本件支票時，並未對上訴人之法定代理人甲○○施以詐術，上訴人上項主
      張亦不足取。
    (4)至上訴人所另主張被上訴人之訴訟代理人已於原審自認並未借款予訴外人陳春
      光及被上訴人於另案之陳述與前述匯款紀錄不符部分，查：被上訴人之訴訟代
      理人已於原審更正陳述（見原審卷第七八頁），而被上訴人於另案之陳述所謂
      ：「去年過年前．．．」（見原審卷第一三五頁），亦應係指九十一年一月間
      （是時為農曆過年前），並無與前述匯款紀錄有明顯不一致之處，上訴人斤斤
      於前述筆錄並強指去年為九十年，委不足取。
    (5)末以，上訴人以本件支票經訴外人陳春光背書後即成為記名票據云云，又顯與
      票據法關於記名票據之定義不符，而屬無稽；另依上訴人以被上訴人與訴外人
      陳春光之接見紀錄（見原審卷第一三○至第一三三頁），亦無法積極證明被上
      訴人係以不相當之對價或係因故意或重大過失取得本件票據，或被上訴人與訴
      外人陳春光間有通謀虛偽意思表示之事實，依此，上訴人亦不得依上述接見紀
      錄主張其得依票據法第十三條但書及第十四條之規定為抗辯。
（二）被上訴人有無實際提示附表所示支票，不妨礙其所得行使之票據權利：
      查：本件支票確有提示遭退票等情，既為上訴人所不爭，則自提示不獲付款時
      起，執票人即得依票載文義行使其所得享有之票據權利，實際提示人（或為上
      訴人之後手）亦非不得於提示後再轉將本件支票交還被上訴人，由其行使本件
      票據權利，是以，上訴人亦不得以本件支票非被上訴人提示之事實，主張被上
      訴人不得行使本件支票權利。
五、綜上所述，本件被上訴人主張上訴人應就附表所示支票負發票人責任為可採，上
    訴人所辯均為無可取。從而，被上訴人本於票據之法律關係，請求上訴人給付被
    上訴人一百零七萬五千三百元及自九十一年四月十六日起至清償日止按年利率百
    分之六計算之利息為有理由，應予准許。又，命清償票據上債務之判決，應依職
    權宣告假執行，民事訴訟法第三百八十九條第一項第三款定有明文。原審判命上
    訴人如數給付，並依職權宣告假執行，並無違誤。上訴意旨指摘原判決不當，求
    予廢棄改判，為無理由，應予駁回其上訴。
六、據上論結，本件上訴為無理由，依民事訴訟法第四百三十六條之一第三項、第四
    百四十九條第一項、第七十八條，判決如主文。
中　　　華　　　民　　　國　　九十三　　年　　　八　　　月　　三十一　　日
                          民事第六庭審判長  法      官  林惠瑜
                                            法      官  姜悌文
                                            法      官  詹駿鴻
正本係照原本作成
不得上訴
中　　　華　　　民　　　國　　九十三　　年　　　八　　　月　　三十一　　日
                                            書  記  官  官碧玲
附表：
編號　付  款  人   發票日  發票人 票 面 金 額   提示日  票號
                   年月日         （新台幣）    年月日
一、台灣中小企業   91.4.8  被告   547300元      91.4.8  AY0000000
    銀行松江分行
二、同右           91.4.16 被告   528000元      91.4.16 AY0000000
